【裁判字號】    90,訴,593
【裁判日期】    901213
【裁判案由】    偽造文書等
【裁判全文】
臺灣桃園地方法院刑事判決                            九十年度訴字第五九三號
    公  訴  人  臺灣桃園地方法院檢察署檢察官
    被      告  丙○○
右列被告因偽造文書等案件，經檢察官提起公訴（八十九年度偵字第一九一八一號）
，本院判決如左：
        主  文
丙○○無罪。
        理  由
一、公訴意旨略以：被告丙○○明知姓名、年籍不詳，綽號江紹傑者所持卡號000
    0000000000000號，卡背署名田平喬之玉山銀行信用卡係偽造信用
    卡，竟與江紹傑基於意圖為自己不法所有之犯意聯絡，於民國八十九年十二月十
    二日十四時三十分許，至桃園縣蘆竹鄉○○路○段一一二號地下二樓之特易購量
    販店內，挑取洋酒皇家禮砲二十一年、軒尼詩ＸＯ白蘭地各一瓶、峰牌香煙、大
    衛杜夫香煙各五條及麗仕沐浴乳二瓶（價值共新臺幣一萬零十九元），並持該偽
    卡至收銀臺，向櫃員乙○○要求結帳，由江紹傑在私文書簽帳單上偽造田平喬之
    署名，並交付與乙○○表示確認係田平喬持卡於該地購買等值之物品，旋因乙○○發現卡片有問題，要求江紹傑出示證件，二人見事跡敗露，隨即棄卡逃離而未
    遂。因認被告丙○○涉有刑法第三百三十九條第三項、第一項之詐欺取財未遂及
    同法第二百十六條、第二百十條之行使偽造私文書之罪嫌。
二、按犯罪事實應依證據認定之，無證據不得推定其犯罪事實，又不能證明被告犯罪
    者，應諭知無罪之判決，刑事訴訟法第一百五十四條、第三百零一條第一項定有
    明文。刑事訴訟法上所謂認定犯罪事實之證據，係指足以認定被告確有犯罪行為
    之積極證據而言，如未能發現相當證據或證據不足以證明，自不能以推測或擬制
    之方法，以為裁判基礎，最高法院二十九年上字第三一０五號及四十年台上字第
    八十六號分別著有判例；又認定不利於被告之事實，須依積極證據，苟積極證據
    不足為不利被告之認定時，即應為有利於被告之認定，更不必有何有利之證據，
    最高法院三十年上字第八一六號判例參照。且刑事訴訟上證明之資料，無論其為
    直接或間接證據，均須達於通常一般之人均不致有所懷疑，而得確信其為真實之
    程度，始得據為有罪之認定，若其關於被告是否犯罪之證明未能達此程度，而有
    合理懷疑之存在，致使無從形成有罪之確信，根據「罪證有疑，利於被告」之證
    據法則即不得遽為不利被告之認定，亦有最高法院七十六年度台上字第四九八六
    號判例可稽。
三、訊據被告丙○○固坦認於右揭時、地與綽號江紹傑者一同前往購物之事實，惟堅
    決否認有何詐欺未遂等犯行，辯稱：江紹傑是伊在撞球場認識的，他的真實姓名
    跟年籍伊並不知，案發當天伊是去幫江紹傑提東西，他拿卡出來付帳時，伊不知
    他拿什麼卡？是何署名？伊只知小姐要他拿身分證，他說要去拿，結果他就跑走
    了，伊不知他的卡有問題，所以就在原處等，東西也沒拿走，後來伊還帶警衛去
    找江紹傑的車子，而當時伊沒有要跑，是心理慌張，怕惹到事情等語。
四、公訴意旨認被告丙○○涉犯刑法第三百三十九條第三項、第一項之詐欺取財未遂
    及同法第二百十六條、第二百十條之行使偽造私文書之罪嫌，無非以被告丙○○
    明知田平喬並非江紹傑之名字，竟仍與江紹傑共同至上開處所消費，且於櫃員表
    示需查看證件時，即與江紹傑共同逃離櫃臺，此業經櫃員乙○○、警衛甲○○證
    述綦詳，足見被告丙○○顯然知悉信用卡並非江紹傑所得合法擁有一情為其論罪
    之依據。
五、然查：
  （一）證人乙○○即案發當時值班之櫃台人員於本院調查程序中結證稱：（問：案
        發當時情形如何？）八十九年十二月十二日，當天下午我在公司收銀櫃台負
        責值班，因我是組長，若有大批菸酒買賣，需要我清點數額，被告和他一位
        朋友是成年男子，購物後由另一位小姐結帳，該男子用信用卡，因他購買大
        量菸酒，我過去看，我看他用的卡有點怪異，我有上過辨識課程，要求他提
        出身分證明，當時被告是站在他朋友旁邊，距離不遠，我怕該男子逃跑，因
        該案件發生之前幾分鐘，我們才碰到有人持偽卡被發現而逃跑，故我先向安
        管人員使個眼色，再表示要持卡去服務台跟銀行照會。等我回來時，只剩下
        被告一人在場，後來我得知，該另一名男子，在我拿卡去照會時，就逃跑了
        ，我當時要求看證件，他說在車上，我們安管人員要跟他去看，他就藉機逃
        跑了；我在偵查中所說的旁邊那位，是指被告，他在朋友被要求看證件時，
        表情正常，並無慌張之情等語（見本院九十年九月二十日訊問筆錄），並核
        與其於偵查中所結證稱：（問：八十九年十二月十二日是否有二個人持偽造
        信用卡來店內消費？）有的，當時持卡者拿的卡片怪怪的，我跟他說要看證
        件，他說他要回車子去拿，他當時的表情是嚇了一跳，至於旁邊那位，則沒
        有慌張樣子，就任持卡者回車上拿證件，我有使眼色給警衛，警衛就分別盯
        著那二個人等語（見偵查卷第六一頁反面）一致，而證人乙○○與被告間並
        無親誼關係，衡常當無故意為迴護被告而甘冒偽證罪責風險之可能，是認證
        人乙○○所為上開證詞應具客觀真實性，據上，足見被告上開所辯各情並非
        臨訟虛設，其於案發當時並未與綽號江紹傑之人因見事跡敗露，隨即棄卡逃
        離一情應堪認定。
  （二）又證人甲○○雖於警訊中證稱：當日被告於收銀台前被識破後，伊剛好巡邏
        到收銀台前，收銀員就告訴伊被告等二人持偽卡消費，伊口頭和被告等二人
        說暫時不能走，但該二人不聽制止並快步繼續往一號出口方向走，適巧於出
        口前碰到保全員主任將被告等二人攔下，一面告知主任有此事，才開始分別
        監視該二人之行動等語（見偵查卷第六八頁），然證人甲○○係事發後始到
        場監視被告之保全人員，而證人乙○○為案發當時處理本件行使偽造信用卡
        交易之現場人員，且依上述，證人乙○○確親自見聞案發過程，是自應以證
        人乙○○上開所為關於案發過程之證述較為可採，基此，證人甲○○上開證
        述情節尚與事實有間，實無法以之為認定被告有罪之證據甚明。
  （三）再者，證人甲○○雖另於警訊中證稱：伊開始監視被告後，當時被告表情相
        當緊張，並告知伊說偽卡不是他所持有，而是另一名嫌疑人所持有，被告就
        要求伊說要去找他朋友，並陪同前往地下三樓找他朋友等語（見偵查卷第六
        八頁反面），然案發當時綽號江紹傑者既以拿取身份證件之名，離開現場許
        久未歸，被告見狀心生疑慮，恐自身無端招致刑事責任，而有驚懼緊張之情
        或逃離現場之意，實難謂與常情有何相違之處，則要難據證人甲○○所為之
        上開證詞即遽為被告不利之認定。
  （四）另依被告自始所供伊並不知綽號江紹傑者之真實姓名，且公訴意旨亦認定綽
        號江紹傑者為姓名年籍均不詳之人，因此如何認定被告明知田平喬並非江紹
        傑之名字，實非無疑，況於現今社會交往中，以非使用本名方式為之者，應
        已非屬鮮見，且一般人與友人一同前往消費購物前，就友人是否持用信用卡
  付款消費，甚或持用何名義信用卡，衡常並無事先訊問了解之可能，是以乃
        無法因案發當時被告與綽號江紹傑者一同前往消費，而該江紹傑持用背面署
        名「田平喬」之偽造信用卡，即認被告有顯然知悉上開信用卡並非江紹傑所
        得合法擁有之情。
  （五）至扣案之偽造信用卡及卷附簽帳單、發票固可證明被告與綽號江紹傑者一同
        前往購物時，綽號江紹傑者有持用偽造信用卡購物之事實，然尚無法據之逕
        認定被告與綽號江紹傑者就上開詐欺取財等犯行，有犯意聯絡或行為分擔。
  （六）綜上所述，被告丙○○所辯尚非無據，要無法僅憑公訴意旨上開所述論罪依
        據，即認被告有如公訴人所指之詐欺取財未遂等犯行，依首揭法條說明及判
        例意旨，自應就被告為無罪之諭知。
據上論斷，應依刑事訴訟法第三百零一條第一項，判決如主文。
本案經檢察官張尹敏到庭執行職務。
中      華      民      國      九十    年      十二    月      十三    日
                                台灣桃園地方法院刑事第二庭
                                    法  官   王美玲
右正本證明與原本無異。
如不服本判決，應於判決送達後十日內向本院提出上訴狀( 應附繕本 )，上訴於
臺灣高等法院。
                                    書記官   賴玉真
中        華        民        國   九十   年   十二   月    十七    日


司法院資訊處製作；財團法人民間司法改革基金會備份。
